【裁判字號】    89,判,711
【裁判日期】    890310
【裁判案由】    營業稅
【裁判全文】
行  政  法  院  判  決                            八十九年度判字第七一一號
    原      告  萬旗股份有限公司
                              .
    代  表  人  甲○○
    被      告  臺北縣稅捐稽徵處
右當事人間因營業稅事件，原告不服財政部中華民國八十八年二月三日台財訴第00
0000000號再訴願決定，提起行政訴訟。本院判決如左︰
    主  文
再訴願決定、訴願決定及原處分均撤銷。
    事  實
緣原告於申報八十二年十一月份銷售額時，無進貨事實，卻持愛爾歌實業有限公司（
以下簡稱愛爾歌公司）開立之發票金額計新臺幣（下同）七十八萬元，作為進項憑證
申報扣抵營業稅三萬九千元，違反營業稅法第十九條、第三十三條規定，案經財政部
賦稅署查獲，取具說明書、稽核報告節略、談話筆錄等影本，移由被告審理違章成立
，依修正後營業稅法第五十一條規定，除補徵營業稅三萬九千元外，並按所漏稅額裁
處八倍罰鍰計三十一萬二千元。原告不服，申請復查，未獲變更，提起訴願、再訴願
，遞遭駁回，遂提起行政訴訟。茲摘敘兩造訴辯意旨如次：
原告起訴意旨略謂︰本件對原告補稅及處罰，無非依據財政部函送之稽核報告，認原
告與愛爾歌公司間無真實之交易，且原告亦無進貨之事實。然對原告所提出買賣憑證
等有利事證未予調查，且無根據即否認提領現金支付貨款之事實，並關於愛爾歌公司
違反稅捐稽徵法一案，亦經臺北市政府八十七年十二月十六日府訴字第八七○八五七
五七○一號訴願決定認原告與愛爾歌公司間系爭七十八萬元之銷貨部分係確有交易事
實存在，故被告率認原告無進貨事實而取得愛爾歌公司開立之發票，據以對原告補稅
及裁處罰鍰，其處分即難謂合法。另系爭進貨之進項稅額，原告業已交付愛爾歌公司
，並由該公司申報繳納營業稅，故原告取得該進項發票作為進項稅額扣抵，依司法院
釋字第三三七號解釋，原告並無漏稅，故被告所為補稅及罰鍰處分，自屬違法。
被告答辯意旨略謂︰被告係於八十二年取得愛爾歌公司開立發票兩紙計八十一萬九千
元，原告稱確有進貨事實，惟林重俊（愛爾歌公司負責人）於八十六年一月二十四日
於財政部稽核組製作談話筆錄稱其八十二年度發票一千八百八十二萬一千零六十六元
並非出售貨物予集鉅企業有限公司等，而是出售予掮客，依掮客之指定開立發票予集
鉅企業有限公司等。另原告於八十五年十月二十九日製作談話筆錄稱向愛爾歌公司購
買冷氣機二組，室內機六或七台，僅安裝於約五十坪大廠房，原先僅裝置一組冷氣機
，愛爾歌公司開立一張發票，後覺效果不佳再行加裝一組，惟查系爭二張發票均於八
十二年十一月二十七日開立與原告筆錄不合，且每組冷氣機平均約四十萬元，亦與愛
爾歌公司所報單價差距甚大等不合理之處。其復又申請復查主張訂購冷凝機十八組，
按裝於工廠一至四樓，分三次付現予愛爾歌公司，並檢附系爭發票收執聯影本（註明
數量及單價），訂貨單、收款報告單等，全然推翻筆錄說詞，經查原告主張於八十二
年十一月二十九日以負責人甲○○帳戶支付貨款五十二萬元實際係匯入原告帳戶，且
原附卷發票收執聯影本並未註明數量及單價金額，是原告主張核不足採，再衡諸愛爾
歌公司已承認並未販售冷氣機予原告，本處原核定補徵營業稅三萬九千元裁處罰鍰三
十一萬二千元，尚無不合，請求駁回原告之訴。
    理  由
按「營業人左列進項稅額，不得扣抵銷項稅額：一、購進之貨物或勞務未依規定取得
並保存第三十三條所列之憑證者。」「營業人以進項稅額扣抵銷項稅額者，應具有載
明其名稱、地址及統一編號之左列憑證：一、購進貨物或勞務時所取得載有營業稅額
之統一發票。」「納稅義務人有虛報進項稅額者，除追繳稅款外，按所漏稅額處一倍
至十倍罰鍰。」營業稅法第十九條第一項第一款、第三十三條第一款及第五十一條第
五款分別定有明文。本件被告以原告於申報八十二年十一月份銷售額時，無進貨事實
，卻持愛爾歌公司開立之發票金額計七十八萬元，作為進項憑證申報扣抵營業稅三萬
九千元，違反營業稅法第十九條、第三十三條規定，案經財政部賦稅署查獲，取具說
明書、稽核報告節略、談話筆錄等影本，移由被告審理違章成立，乃依修正後營業稅
法第五十一條規定，除補徵營業稅三萬九千元外，並按所漏稅額裁處八倍罰鍰計三十
一萬二千元，固非無見。惟按營業稅法第五十一條第五款規定，納稅義務人虛報進項
稅額者，除追繳稅款外，按所漏稅額處五倍至二十倍罰鍰(現已修正為一倍至十倍)，
並得停止其營業。依此規定意旨，自應以納稅義務人有虛報進項稅額，並因而逃漏稅
款者，始得據以追繳稅款及處罰。業經司法院大法官會議釋字第三三七號解釋在案。
而「二、為符合司法院大法官會議釋字第三三七號解釋意旨，對於營業人取得非實際
交易對象所開立之統一發票作為進項憑證申報扣抵銷項稅額之案件，應情節，分別
依左列原則處理：．．．．．．．（二）取得虛設行號以外其他非實際交易對象開立
之憑證扣抵案件：無進貨事實者，因其並無進貨及支付進項稅額之事實，其虛報進項
稅額，逃漏稅款，應依營業稅法第五十一條第五款規定補稅並處罰。有進貨事實者：
進貨部分，因其未取得實際銷貨人出具之憑證，應依稅捐稽徵法第四十四條規定處以
行為罰。至進貨人取得銷貨人以外之營業人所開立之發票申報扣抵，如查明開立發票
之營業人已依法申報繳納該應納之營業稅額者，則尚無逃漏，除依稅捐稽徵法第四十
四條規定處以行為罰外，依營業稅法第十九條第一項第一款規定，應就其取得不得扣
抵憑證扣抵銷項稅額部分，追補稅款。．．．．．．三、稽徵機關依前項原則按營業
稅法第五十一條第五款規定補稅處罰時，應就案營業人有關虛報進項稅額，並因而
逃漏稅款之事實，詳予調查並具體明，以資明確。」為財政部八十三年七月九日台
財稅第八三一六○一三七一號函說明二之（二）及三所釋示。經查本件被告認原告無
進貨之事實，無非以愛爾歌公司負責人林重俊在財政部稽核組調查時所為未售貨與原
告之陳述，及系爭銷貨發票存根聯記載受貨之品名、數量與原告負責人甲○○在財政
部稽核組之陳述不合，而原告嗣後提供之提款記錄亦不足證明有進貨事實等語為論據
。惟查：愛爾歌公司負責人林重俊在財政部稽核組調查時係陳稱：上述發票八十二年
一千六百八十二萬一千零六十六元，．．．．．．，愛爾歌公司並非出售予集鉅企業
有限公司等，而是出售予這些掮客，而依掮客之指定開立發票予集鉅企業有限公司等
語，有談話記錄影本附於原處分卷可稽。而自林重俊上述之陳述觀之，銷售之情形，
係愛爾歌公司有售貨之事實，只是非直接售貨予原告等公司。訴外人既確有銷貨之事
實，故自林重俊上述之陳述，自無從因此而認定原告無進貨之事實。另原告負責人甲
○○於財政部稽核組調查時陳述購貨之細節雖與其嗣後申請復查時之陳述暨提出之單
據不合，然原告自始即均陳稱有購貨之事實，故原告此前後陳述之歧異，亦僅能作為
是否認定購進全部貨物之佐證，尚不得據此即全部推翻原告有進貨之情事。加以原告
主張用以支付買賣價金之存摺提款記錄五十二萬元，其金額與本件其中一紙發票所載
之買賣金額相同，而此金額之轉帳日期八十二年十一月二十九日亦與該紙統一發票日
期八十二年十一月二十七日相當，有統一發票及原告提出之存摺影本附於原處分卷足
稽。至此五十二萬元經原告負責人甲○○在臺灣省合作金庫三重支庫帳戶轉出後，係
轉入原告帳戶一節，固據被告所查明，有臺灣省合作金庫三重支庫之回函附於原處分
卷可考，然此五十二萬元轉入原告帳戶後究係如何運用，是否有再提領，以何種方式
，提領若干金額，均關係是否如原告所主張係以五十二萬元現金給付系爭發票所載貨
款之情。且買賣貨物之價金支付方式，並未限定非由買受人帳戶以支票支付不可，故
究不得以係現金支付，即認付款情形不真實。故本件原告是否有進貨之事實，尚有未
明，且若本件原告確有進貨之事實，並開立系爭發票之營業人愛爾歌公司經被告查證
結果又已依法申報繳納該應納之營業稅，則依前揭所述，即會影響本件處分之依據。
是本件被告率認原告無進貨之事實，即依修正後營業稅法第五十一條第五款規定為補
稅及裁罰之處分，即有未合。訴願、再訴願決定未予糾正，均有可議，原告執以指摘
，非無理由。應由本院將再訴願決定、訴願決定及原處分（復查決定）併予撤銷，由
被告詳查事實後另為適法之處分。
據上論結，本件原告之訴為有理由，爰依行政訴訟法第二十六條前段，判決如主文。
中    華    民    國     八十九      年      三      月       十        日
                    行 政 法 院 第 六 庭
                                審 判 長 評  事      徐  樹  海
                                         評  事      林  茂  權
                                         評  事      高  啟  燦
                                         評  事      蔡  進  田
                                         評  事      劉  鑫  楨
右  正  本  證  明  與  原  本  無  異
                                         法院書記官  賀  瑞  鸞
中    華    民    國     八十九      年      三      月      十四       日


司法院資訊處製作；財團法人民間司法改革基金會備份。
